# 收入确认方法选择

提问人：oyyc2018 时间：2021-08-09 23:33:14
被审计单位是一家准备IPO的企业。现有业务如下：
企业重要业务类型包括与运营商合作建设天网项目分成。运营商作为甲方与企业共同签订项目建设分成协议，为前端设备使用人（政企客户）共同提供项目建设与运行维护服务。
企业负责前端设备投资建设，并在项目验收合格后的运营期（3-5年）收取项目分成。运营期满后，前端设备所有权有三种情况，归属企业、归属运营商、以及未约定归属。但合同采用“风险共担”的原则，如果出现最终客户方欠款或扣款的情况，甲方将对乙方的分成款进行扣减，企业运营期分成款存在一定的不确定性。（应该涉及可变对价）
企业目前按照租赁来核算该种业务类型收入，将投资建设的前端设备列为固定资产，在运营期对固定资产进行折旧计入营业成本，按照电信分成计入收入。税务部门要求企业按照租赁13%增值税率计算缴纳增值税。
此种做法是否符合相关会计准则的要求？
审计打算有如下两个参考方案处理：
核算方式一：
部分项目合同约定运营期满后设备归属企业的，且运营期分成款存在一定的不确定性。这种情况下该种分成收入类似出租设备并提供维护，按照每期可以收到的分成款确认收入。将设备建设成本计入合同履约成本，在运营期按收入确认进度（直线法）进行摊销计入营业成本。
核算方式二：
部分项目合同约定运气期满后设备归属甲方，这种情况下分成收入实际包含了监控点位建设与后期运营服务两个部分，可将合同拆分为建设服务与运维服务两个部分。如公司还需要负责系统的运营和维护，并承担相应成本，可参照BOT金融资产模式核算。
不知道陈版觉得两个方法的适用性上哪个更符合要求？

回答人：chenyiwei
根据不同情况，可能会有不同的会计处理模式。
1 、本企业作为运营商的分包商，按运营商要求（运营商根据甲方要求）出资建设相关设施，本企业确认建造合同收入，对应的金额为可变对价（分成权），这种模式类似于PPP，可视情况作为金融资产、无形资产或者混合模式处理。
2 、作为租赁处理，此时需根据设备所有权上的主要风险和报酬是否转移，确定为融资租赁还是经营租赁。若为融资租赁，则同样确认设备销售收入与成本，与前述PPP模式下对报表的影响类似。
无论如何，“最终设备所有权是否归属于本企业”不应作为会计处理模式选择的主要考虑因素（特别是当服务期限与设备使用年限接近，期满时残值很小的情况下）。更主要的是考虑本企业是否实质控制相关设备的使用，或者享有或承担其所有权上的主要风险和报酬；或者运营期内是否需发生大额的运维成本等。

提问人：oyyc2018 时间：2021-08-12 23:33:14
没太看懂呢。。能详细说下么？谢谢版主

回答人：chenyiwei
可参考《中审众环研究 2020 》中关于如何区分BOT和租赁模式的内容。

提问人：oyyc2018 时间：2021-08-13 23:33:15
看了下中审众环案例 2020 ，有点想法想问下陈版。
该项安排的履行依赖于特定的资产（公司提供的监控设备及其施工维护），客户将该终端设备用于其自身经营活动中的日常监控，并承担相应交易的法律后果和享有其经济利益
公司提供的监控设备的使用权已经被转移给客户（运营商或政府使用设备单位）。因而该项交易中存在租赁安排，应按照《企业会计准则第 21 号——租赁（ 2006 年）》的规定进行会计处理。
我们这个业务可以按这个角度去处理么？
如果可以，那么按租赁的话
主要的判断依据是在合同约定的租赁期限内， A公司能否通过收取金额固定的费用（相当于租金，可能一次收取或者分次收取）收回该等终端设备的成本。如果通过合同约定的固定收费已经基本可以收回设备成本，则该项租赁属于融资租赁；如果通过合同约定的固定收费尚不足以收回设备的成本，而是通过在后续提供数据传输、耗材配送等相关服务时通过提升该等后续服务的价格赚取利润以收回设备投资，则该项租赁属于经营租赁。
是不是就是按这个操作去考虑？
但是如果按这个操作去考虑的话。
https://bbs.esnai.com/forum.php? ... 6%C2%BC%CE%CA%CC%E2感觉跟这个帖子里面的操作又不一样了。。
所以应该怎么考虑？

回答人：chenyiwei
实务中这两种做法的适用边界确实难以完全分清。有些情况下（如合同能源管理业务EMC）是两种做法都可以的，保持一贯性即可。